【裁判字號】    99,台簡上,19
【裁判日期】    990715
【裁判案由】    確認本票債權不存在
【裁判全文】
最高法院民事判決              九十九年度台簡上字第一九號
上  訴  人  甲○○
訴訟代理人  林重宏律師
被 上訴 人  永豐金租賃股份有限公司
法定代理人  乙○○
上列當事人間請求確認本票債權不存在事件，上訴人對於中華民
國九十九年一月十三日台灣台北地方法院第二審判決（九十八年
度簡上字第五八三號），提起上訴，本院判決如下：
    主  文
原判決廢棄，發回台灣台北地方法院。
    理  由
本件上訴人主張：被上訴人雖以其持有伊及訴外人夆展股份有限
公司（下稱夆展公司）等人，於民國九十六年四月十八日共同簽
發，未載到期日，金額為新台幣（下同）二千八百二十萬元，按
年息百分之二十計算利息之本票（下稱系爭本票）乙紙，經提示
不獲付款為由，聲請原審法院以九十七年度票字第三九一○○號
裁定（下稱第三九一○○號裁定）准就其中六百十六萬一千五百
元之本息為強制執行。惟系爭本票上關於伊名義之簽章，既均非
伊所為，伊即不負票據責任。爰求予確認被上訴人就系爭本票中
之六百十六萬一千五百元本息，對伊之（票據）債權不存在之判
決。
被上訴人則以：上訴人為系爭本票共同發票人夆展公司之負責人
，其將該公司在經濟部登記之大小印鑑章，交予實際負責人邱顯
信使用。伊又係基於與上訴人（夆展公司）間之契約關係，持有
蓋用上訴人印章之系爭本票，足見上訴人已授權邱顯信（共同）
簽發該本票。縱認無此授權，其仍應負表見代理之授權人責任，
而就該票據文義負責。請求確認伊對其本人之本票債權不存在，
並無理由等語，資為抗辯。
原審廢棄第一審所為上訴人勝訴之判決，改判駁回其訴，無非以
：被上訴人持以上訴人名義及訴外人夆展公司等人，於九十六年
四月十八日共同發票之系爭本票，就其中六百十六萬一千五百元
本息部分，聲請原審法院以第三九一○○號裁定，准予強制執行
之事實，為兩造所不爭，堪認為真實。審酌夆展公司變更登記事
項卡記載上訴人為該公司之負責人，其兄、母，即訴外人邱顯豐
、邱鄭然妹，分別為夆展公司之董事、監察人；及上訴人於九十
六年度自夆展公司受領高達四百七十八萬餘元所得等情。可認上
訴人主張其僅係夆展公司之掛名負責人云云，並無可取。是以上
訴人既坦言將夆展公司之銀行存摺及印鑑章交予（其兄）邱顯信
，足見其在同意擔任夆展公司負責人之情況下，自願選擇怠忽職
責，將夆展公司之一切業務，概括授權邱顯信處理。則邱顯信以
上訴人名義對外所為與夆展公司業務相關之行為，均應認為係在
上訴人之授權範圍內，而屬有權代理，不論上訴人是否確實知情
，均應負授權人責任。且系爭本票係為夆展公司分期購買機器設
備等所簽發，與該公司業務相關，亦屬上訴人對邱顯信授權之範
圍。縱邱顯豐證稱：該本票上之上訴人簽名，係伊應邱顯信之要
求所為，上訴人並不知悉等語，上訴人仍應負共同發票人之責任
。至上訴人提出之存證信函，既無回執，又不能辨識郵戳日期。
其執此主張未授權他人簽發系爭本票，不負票據責任云云，即無
可取。從而，上訴人求予確認被上訴人就系爭本票中之六百十六
萬一千五百元本息，對伊之票據債權不存在，為無理由，不應准
許等詞，為其判斷之基礎。
查原判決雖認定：上訴人同意擔任系爭本票共同發票人夆展公司
之負責人，而交付該公司之銀行存摺及印鑑章予訴外人邱顯信，
顯將夆展公司之一切業務，概括授權邱顯信處理。則邱顯信以上
訴人名義對外所為與夆展公司業務相關之行為，均在授權範圍內
，而屬有權代理，不論上訴人是否確實知情，均應負授權人責任
等情。惟上訴人主張：（發票日為九十六年四月十八日之）系爭
本票上伊名義之簽名及印文，非伊所為，亦未授權他人簽發該本
票等語（一審卷三頁背面），已提出早於「九十五年」間寄交邱
顯信、內載：「邱顯信於收受本存證信函後，不得再針對夆展公
司（及川德電子股份有限公司）之相關業務，使用甲○○（上訴
人）姓名、印章、印鑑為簽發票據或任何法律行為」等語之存證
信函（一審卷八頁）為證。而該存證信函，經載明「桃園中路郵
局存證信函第六五六號」，並蓋用「九十五年」郵戳等事實，倘
均屬無訛，是否能謂上訴人未以該存證信函之送達，終止其對邱
顯信之概括授權？如邱顯信確已收受該存證信函，即使其所為者
與夆展公司之業務相關，是否仍得（令邱顯豐）以上訴人名義簽
發系爭本票？均有待進一步釐清。乃原審未詳為調查審認，徒以
上訴人提出之該存證信函，既無回執又不能辨識郵戳日期為由，
遽為上訴人不利之判決，自嫌速斷。其次，上訴人復主張：邱顯
信、邱顯豐偽造（伊名義簽發之）多張本票，伊除向台灣桃園地
方法院檢察署提出告訴（九十八年度他字第一四九○號）外，另
台灣士林地方法院已（就上訴人不負該票據責任部分）為其勝訴
判決確定。有該院九十八年度湖簡字第六○號簡易訴訟判決書及
確定證明書為憑（原審卷三七頁背面、三九頁至四三頁），經核
係屬重要之攻擊防禦方法。原審未於判決理由項下說明其取捨意
見，亦有判決不備理由之違誤。上訴論旨，指摘原判決不當，求
予廢棄，非無理由。又本件第一審審判長（法官）未於最後言詞
辯論筆錄簽名（一審卷七○頁），案經發回，應依民事訴訟法第
二百十七條規定，補正之，附此指明。
據上論結，本件上訴為有理由。依民事訴訟法第四百三十六條之
二第二項、第四百七十七條第一項、第四百七十八條第二項，判
決如主文。
中    華    民    國  九十九  年    七    月   十五   日
                      最高法院民事第三庭
                          審判長法官  蘇  茂  秋
                                法官  李  慧  兒
                                法官  王  仁  貴
                                法官  張  宗  權
                                法官  高  孟  焄
本件正本證明與原本無異
                                      書  記  官
中    華    民    國  九十九  年    七    月  二十七  日
                                                     ｍ

司法院資訊處製作；財團法人民間司法改革基金會備份。
